臺灣新竹地方法院民事判決　　　　　　　 93年度訴字第542號
原　　　告　丁○○
訴訟代理人　郭杞堂律師
被　　　告　乙○○
訴訟代理人　林清漢律師
複　代理人　戊○○
上列當事人間請求損害賠償事件，本院於民國94年1 月12日言詞
辯論終結，判決如下：
    主      文
原告之訴及假執行聲請之均駁回。
訴訟費用由原告負擔。
    事實及理由
一、原告主張：被告前曾以原告涉犯業務侵占為由，聲請本院在
    原告財產新臺幣（下同）3200,000之範圍內為假扣押，經本
    院以92年度裁全字第1708號裁定准予供擔保為假扣押後，被
    告向臺灣苗栗地方法院（下稱苗栗地院）聲請假扣押，經該
    院以92年度執天字第696 號執行命令，扣押原告持有之一誠
    窯業股份有限公司（下稱一誠公司）3,200 股，每股面額為
    1,000 元，共計3200,000元。原告因被告未就其保全之業務
    侵占損害賠償為起訴，乃向本院聲請命被告限期起訴，經本
    院以93年度聲字第15號裁定命被告於該裁定送達後7 日內，
    就其欲保全之請求向管轄法院起訴，惟被告逾期仍未起訴，
    原告遂向本院聲請撤銷假扣押，經本院以93年度裁全聲字第
    48號裁定撤銷假扣押，經被告提起抗告，臺灣高等法院以93
    年度抗字第1626號民事裁定駁回抗告而確定。原告所擁有之
    上開一誠公司之股份，在92年12月11日被執行查封前，已與
    第三人洽談擬出售，惟經被告無端聲請假扣押查封後，致買
    方縮手，即無從出售轉讓，且被告在93年3 月31日擔任一誠
    公司代理董事長後，竟任由一誠公司支票退票，至此原告擁
    有之一誠公司之股份已乏人問津，使原告受有財產上巨大之
    損害及精神上痛苦，原告前曾向本院聲請調解請求被告賠償
    ，惟未能成立，爰依民法第184 條第1 項前段及民事訴訟法
    第531 條第1 項之規定，提起本訴。並聲明：(一)、被告應給
    付原告15 00,000 元，及起訴狀繕本送達之被告翌日起至清
    償日止，按週年利率百分之5 計算之利息。(二)、願供擔保請
    准宣告假執行。
二、被告則以：損害賠償之請求除法律有特別規定外，皆以有故
    意過失為原則，民事訴訟法第531 條仍有民事訴訟法第184
    條第1 項規定之適用，是原告請求被告負損害賠償責任，仍
    應以被告有故意或過失為前提。而原告涉侵占、偽造文書、
    偽造有價證券及背信等案件，被告聲請假扣押前後，經由一
    誠公司股東分別提起刑事告訴，分別由臺灣新竹地方法院檢
    察署及臺灣苗栗地方法院檢察署偵辦中，原告有前述侵權行
    為致生損害於一誠公司或股東權益，原告以被告為訴訟當事
    人，尚非法所不許，且被告聲請之事由，乃有所根據，在提
    起民事訴訟前為保全程序並非不當之執行。又被告為保全程
    序係法定之權利，非不法行為，並無妨礙原告名譽之情事，
    縱查封後訴訟無理由或因其他事由而撤銷，亦非不法行為，
    況被告查封原告所有之一誠公司之股份時，原告並無與第三
    人有任何買賣契約之存在，且一誠公司全部資產或股份之轉
    讓須經股東會同意，非原告所能決定，是原告並無受有任何
    損害等語，資為抗辯。並聲明：原告之訴及其假執行聲請均
    駁回。
三、原告主張被告前曾聲請本院92年度裁全字第1708號裁定假扣
    押，被告向苗栗地院聲請假扣押，經該院以92年度執全字第
    696 號執行命令，扣押原告持有之一誠窯業股份有限公司（
    下稱一誠公司）3,200 股，因被告未就其保全之請求起訴，
    乃向本院聲請命被告限期起訴，經本院以93年度聲字第15
    號裁定命被告限期起訴，惟被告逾期仍未起訴，原告遂向本
    院聲請撤銷假扣押，經本院以93年度裁全聲字第48號裁定撤
    銷假扣押，被告提起抗告，臺灣高等法院以93年度抗字第16
    26號民事裁定駁回抗告而確定等情，業據其提出假扣押裁定
    、執行命令、限期起訴之裁定及撤銷假扣押之裁定為證，被
    告對此亦不爭執，並經本院調取93年度裁全聲字第48號、92
    年度裁全字第1708、臺灣高等法院93年度抗字第1626號、93
    年度聲字第15號等卷宗核閱屬實，此部份之事實，堪信為真
    實。
四、按當事人主張有利於己之事實者，就其事實有舉證之責任，
    民事訴訟法第277 條前段定有明文；又假扣押之裁定，經債
    權人聲請撤銷者，債權人應賠償債務人因假扣押或供擔保所
    受之損害，民事訴訟法第531 條第1 項亦有明文，又假扣押
    裁定因自始不當而撤銷者，債權人固應賠償債務人因假扣押
    所受之損害，但必債務人確因假扣押受有損害，且損害與假
    扣押之間具有因果關係，始得請求賠償，最高法院60年臺上
    字第4703號判例著有明文可資參照。本件原告主張因被告聲
    請前開假扣押之執行，致原告受有股票價值下跌之損害，則
    為被告所否認，並以前詞置辯，依前開條文及判例意旨，原
    告自應證明因被告假扣押而受有損害，且該損害與假扣押有
    因果關係。經查：原告雖主張92年12月間，因一誠公司部分
    之窯業用地獲准變更為丁種建地，土地大幅增值，該公司之
    股價亦當然上升，有許多買主出高價欲洽購原告所有之一誠
    公司股份乙節，惟證人丙○○到庭證稱：雖曾與原告洽談購
    買一誠公司事宜，惟因價錢上不能接受及該公司財務有問題
    ，所以沒有談成這筆買賣，當時並不知原告股份遭假扣押等
    語（見本院93年12月9 日準備程序筆錄）；又證人甲○○亦
    證述：在92年底曾介紹買主向原告購買一誠公司，最後買賣
    不成立是因為賣方的股份有問題，買方也不想買，當時並不
    知道原告股份遭假扣押等語（見本院93年12月9 日準備程序
    筆錄）。由上述證人之證詞觀之，當時一誠公司股份之買賣
    契約未能成立，係因買方無意願，及賣方財務問題，而非被
    告假扣押之行為。原告既不能證明其因被告之假扣押而受有
    損害，是原告請求被告負損害賠償之責，自屬無據。
(三)、再按因故意或過失，不法侵害他人之權利者，負損害賠償責
    任，民法第184 條第1 項前段定有明文，又以侵權行為為原
    因，請求回復原狀或損害賠償者，須證明其因他人之行為受
    有損害，始得請求。本件原告不能證明其因被告假扣押而受
    有損害乙節，已如前述，是原告依侵權行為請求被告負損害
    賠償責任，亦屬無據。
五、綜上所述，原告主張其因被告假扣押之行為而受有股票價值
    下跌之損害乙節，不能舉證以實其說，從而，原告依民事訴
    訟法第531 條第1 項及民法第184 條第1 項之法律關係，請
    求被告賠償1500,000元及自起訴狀繕本送達翌日起至清償日
    止，按週年利率百分之5 計算之利息，為無理由，應予駁回
    。原告既受敗訴判決，則其假執行之聲請亦失所依據，應併
    予駁回。
六、訴訟費用負擔之依據：民事訴訟法第78條。
中　　華　　民　　國　　94　　年　　1 　　月　　26　　日
                  民事第二庭    審判長法  官  吳上晃
                                      法  官  彭洪英
                                      法  官  林惠君
以上正本，係照原本作成。
如對本判決上訴，須於判決送達後20日內向本院提出上訴狀。
                                      書記官　劉宗源
中　　華　　民　　國　　94　　年　　1 　　月　　26　　日
